臺灣高等法院民事裁定　　　　　　　　 100年度抗字第1095號
抗　告　人　蔡英世
上列抗告人因與相對人臺灣銀行股份有限公司間債務人異議之訴
事件，對於中華民國100年7月4日臺灣板橋地方法院100年度訴字
第1307號裁定，提起抗告，本院裁定如下：
    主  文
原裁定廢棄。
    理  由
一、抗告人起訴，於起訴狀記載訴之聲明為：「一（原法院）99
    板金職九字第268號，原執行案號：99牟司執濟字第26532號
    ，強制執行事件之債權金額計算不當，請求更正債權計算書
    。二漏計償債金額。三依民法126條，利息請求權於5年內未
    行使而時效消滅。四民國76年依強制管理命令臺銀被選任為
    管理人接管工廠，臺銀卻未依強制執行法第104、第l11條文
    執行，於強制管理下應每月或於其他業務終結後繕具收支計
    算書送交債務人。五臺銀未依法院強制執行債權分配比率分
    別攤還本金、利息、違約金，臺銀卻全部先沖抵利息。六永
    菱實業公司與臺銀一筆新台幣500 萬元擔保融資，原告無對
    保之事實，不應負清償之責任。七利率計算應以臺灣臺北地
    方法院支付命令計算，借款利率按照中央銀行核定放款日拆
    1/2計算。」等語，且未繳納裁判費。原法院乃於100年6月1
    日裁定命抗告人於5 日內具狀補正具體明確之應受判決事項
    之聲明，及查報訴訟標的價額，並按訴訟標的價額繳納裁判
    費（下稱系爭裁定，見原審卷第53頁），系爭裁定於100年6
    月7日送達抗告人（見原審卷第58頁）。抗告人雖於同年6月
    13日提出補正狀，補正聲明為：「一依民法第319 條債權人
    受領他種給付以代原定給付者，其債之關係消滅。臺灣銀行
    表明已收到中小企業保證基金之代償金，故此金額之債權應
    已消滅。二漏計償債金額，應補計入受償金額。三利息、違
    約金請求權已逾5 年．時效已消減．臺灣銀行應重新計算。
    四強制管理長達2年8個月才拍賣掉三永工廠．明顯拖延甚久
    ，此期間之利息、違約金臺灣銀行應自行負擔。五臺灣銀行
    應依強制執行分配表，分計受償、本金、利息、違約金，不
    應全歸入利息。六依民法債編第一章第一節第一款契約166
    條，制式合約未完成程序，故推定契約無效。臺灣銀行未完
    成借據對保簽章，故原告為不負連帶清償責任。七利率之計
    算．應按臺灣臺北地方法院民事支付命令，按中央銀行核定
    放款利率年息6/100之1/2計算。八99板金職九字第268 號拍
    賣案件業已完成．多人參與分配，原告並無財產權標的物之
    收益。請求按民事訴訟費用法第16條裁判收費」等語，仍未
    繳納裁判費。原法院以抗告人逾期未依系爭裁定內容補正，
    且未繳納裁判費，認抗告人本件起訴不合法，裁定駁回抗告
    人之訴，抗告人不服，提起抗告。
二、抗告意旨略以：抗告人業於100年6 月13日依系爭裁定內容，
    具狀補正完畢，並無不補正情形。另原法院未依職權核定訴
    訟標的價額命抗告人繳納，抗告人方無法繳納裁判費。原裁
    定駁回抗告人之起訴，顯有違誤，爰提起抗告，請求廢棄原
    裁定，發回原法院等語。
三、經查：按原告之訴，有起訴不合程式或不備其他要件，而其
    情形可以補正者，審判長應定期間先命補正，須命補正逾期
    仍不補正，法院方得以裁定駁回原告之訴，此觀民事訴訟法
    第249條第1項第6 款規定自明。本件抗告人提起本件訴訟，
    固有起訴狀所記載訴之聲明不明確，訴訟標的價額不明，且
    未繳納裁判費，經原法院以系爭裁定，命抗告人於5 日內具
    狀補正具體明確之應受判決事項之聲明，及查報訴訟標的價
    額，並按訴訟標的價額繳納裁判費（見原審卷第53頁）之情
    形，惟抗告人於100年6月7日收受系爭裁定後，即於同年6月
    13日提出補正狀，雖其補正狀所載訴之聲明仍未明確，致其
    訴訟標的價額不明確，且未繳納裁判費。然抗告人並非不遵
    期補正，僅係補正後聲明有不完足之處，原法院自應依民事
    訴訟法第199 條闡明權之規定，向抗告人發問或曉諭，令其
    敘明、補充之，以究明訴訟標的之價額，據以核定抗告人應
    繳納之裁判費，抗告人並未委任訴訟代理人，就訴訟標的價
    額及其應繳納之裁判費數額究為若干，未必知悉，原法院逕
    以抗告人逾期未依系爭裁定補正，即謂其起訴不合法予以裁
    定駁回，尚有未洽。爰廢棄原裁定，發回原法院由其闡明、
    調查後更為妥適之處理。
四、據上論結，本件抗告為有理由，爰裁定如主文。
中    華    民    國    100   年    10    月    19    日
                     民事第四庭
                         審判長法  官 張劍男
                               法  官 翁昭蓉
                               法  官 陳靜芬
正本係照原本作成。
本裁定除以適用法規顯有錯誤為理由外，不得再抗告。如提起再
抗告，應於收受後10日內委任律師為代理人向本院提出再抗告狀
。並繳納再抗告費新台幣１千元。
中    華    民    國   100    年    10    月    19    日
                              書記官  應瑞霞